臺灣高雄地方法院刑事簡易判決　　　　 100年度簡字第5196號
公　訴　人　臺灣高雄地方法院檢察署檢察官
被　　　告　張國銘
　　　　　　鄒傑智
上列被告等因詐欺案件，經檢察官提起公訴（100 年度偵字第15
239 、17594 號），本院依簡易判決處刑如下：
    主  文
張國銘幫助犯詐欺取財罪，處拘役伍拾日，如易科罰金，以新臺
幣壹仟元折算壹日。
鄒傑智幫助犯詐欺取財罪，處拘役肆拾日，如易科罰金，以新臺
幣壹仟元折算壹日。緩刑貳年，並應向指定之政府機關、政府機
構、行政法人、社區或其他符合公益目的之機構或團體提供壹佰
貳拾小時之義務勞務，緩刑期間付保護管束。
    事實及理由
一、本件犯罪事實及證據，均引用檢察官起訴書之記載（如附件
    ）。並補充：(一)起訴書犯罪事實欄一(四)關於「李衎罕陷於錯
    誤，分別至臺北市○○○路與信義路交叉口對面便利商店內
    ATM 自動櫃員機前、渣打銀行南京東路分行ATM 自動櫃員機
    前，各依指示轉帳2 萬9,989 元至上開張國銘郵局帳戶內、
    3 萬元2,900 元至上開鄒傑智渣打銀行帳戶內，均隨遭提領
    。」之記載，應更正為「李衎罕陷於錯誤，分別至臺北市○
    ○○路與信義路交叉口對面便利商店內ATM 自動櫃員機前、
    渣打銀行南京東路分行ATM 自動櫃員機前，各依指示轉帳2
    萬9,989 元至上開張國銘郵局帳戶內、3 萬元至上開鄒傑智
    渣打銀行帳戶內，均隨遭提領。」(二)被告張國銘、鄒傑智於
    本院審判中自白犯罪。
二、核被告張國銘、鄒傑智所為，均係犯刑法第30條第1 項、第
    339 條第1 項之幫助詐欺取財罪。又被告2 人實施詐欺構成
    要件以外之行為，係幫助犯，均應依刑法第30條第2 項之規
    定，按正犯之刑減輕之。爰審酌被告2 人分別將帳戶交付詐
    騙成員使用，致被害人受騙後而匯款，匯款金額各達新臺幣
    57,863元、30,000元，影響被害人權益甚鉅，行為自有可議
    之處，惟念及被告2 人犯後業已坦承犯行，並參以被告2 人
    均僅係詐欺取財之幫助犯，不法及罪責內涵較低，所得又均
    由詐騙成員取得，及被害人遭詐騙金額等一切情狀，分別量
    處如主文所示之刑，並依前開犯罪情狀，諭知如主文所示之
    易科罰金折算標準。另被告鄒傑智前未受有期徒刑以上刑之
    宣告之事實，有臺灣高等法院被告前案紀錄表可參，其因一
    時失慮，致罹刑案，諒其經此偵審程序，當知所警惕，應無
    再犯之虞，復酌及被告鄒傑智自承目前擔任業務，沒有底薪
    ，每月收入不固定等情，本院認所宣告之刑以暫不執行為適
    當，爰依刑法第74條第1 項第1 款予以宣告緩刑2 年，用啟
    自新。然為促使其日後得以知曉尊重法治之觀念，本院乃認
    除前開緩刑宣告外，另有賦予一定負擔之必要，遂併予諭知
    被告鄒傑智應向指定之政府機關、政府機構、行政法人、社
    區或其他符合公益目的之機構或團體，提供120 小時之義務
    勞務，另依刑法第93條第1 項第2 款規定宣告在緩刑期間付
    保護管束，俾能由觀護人予以適當督促，並發揮附條件緩刑
    制度之立意及避免短期自由刑執行所肇致之弊端，以期符合
    本件緩刑目的。
三、據上論斷，應依刑事訴訟法第449 條第2 項、第454 條第2
    項，刑法第339 條第1 項、第30條第2 項、第41條第1 項前
    段、第74條第1 項第1 款、第2 項第5 款、第93條第1 項第
    2 款，刑法施行法第1 條之1 ，判決如主文。
四、如不服本判決，應於判決送達之日起10日內，向本院提出上
    訴狀。
中    華    民    國  100     年    9     月    20    日
                  高雄簡易庭    法  官  葉文博
以上正本證明與原本無異。
中    華    民    國   100    年    9     月    20    日
                                書記官  呂美玲
附錄本判決論罪科刑所依據之法條：
刑法第30條
幫助他人實行犯罪行為者，為幫助犯。雖他人不知幫助之情者，
亦同。
幫助犯之處罰，得按正犯之刑減輕之。
刑法第339條
意圖為自己或第三人不法之所有，以詐術使人將本人或第三人之
物交付者，處5 年以下有期徒刑、拘役或科或併科1 千元以下罰
金。
以前項方法得財產上不法之利益或使第三人得之者，亦同。
前2項之未遂犯罰之。
附件
臺灣高雄地方法院檢察署檢察官起訴書
                                    100年度偵字第15239號
                                    100年度偵字第17594號
    被      告  張國銘  男  46歲（民國○○年○○月○○日生）
                        住高雄市○○區○○路306號3樓之4
                        國民身分證統一編號：Ｚ000000000號
    被      告  鄒傑智  男  23歲（民國○○年○月○○日生）
                        住屏東縣屏東市○○○路○段336巷5
                        弄19號
                        居高雄市新興區○○○路242號10樓
                        之3
                        國民身分證統一編號：Ｚ000000000號
上列被告因詐欺案件，已經偵查終結，認應該提起公訴，茲將犯
罪事實及證據並所犯法條分敘如下：
        犯罪事實
一、張國銘、鄒傑智2人明知國內社會上層出不窮之詐騙集團或
    不法份子為掩飾其不法行徑，隱匿其不法所得，逃避追查，
    常搜購並使用他人帳戶進行存提款與轉帳等行為，在客觀上
    可以預見一般取得他人帳戶使用之行徑，常與行財產犯罪所
    需有密切關聯，竟以縱有人持其存款帳戶作為詐騙之犯罪工
    具，亦不違其本意之幫助詐欺取財之犯意，分別為下列行為
    (一)張國銘於民國100年3月21日15時許，在高雄市○○區○○
    路附近之郵筒，以郵寄方式，將其向中華郵政股份有限公司
    海軍官校郵局（下稱郵局）所申辦帳號00000000000000號帳
    戶之提款卡及密碼、存摺影本、身分證影本等資料，交付真
    實姓名年籍不詳自稱「陳嘉嘉」之成年女子使用；(二)鄒傑智
    於100年3月25日下午某時，以郵寄方式，將其向渣打國際商
    業銀行股份有限公司北高雄分行所申辦帳號00000000000000
    號帳戶之提款卡及密碼、存摺影本、身分證影本等資料，交
    付真實姓名年籍不詳自稱「陳麗美」之成年女子使用。嗣該
    所屬詐騙集團成員取得上開二帳戶提款卡及密碼後，即共同
    意圖為自己不法之所有，及基於詐欺取財之犯意聯絡，分別
    為下列行為：(一)於100年3月26日19時許，自稱為郵局人員，
    以電話聯絡吳仲丘，向吳仲丘佯稱網路購物因操作錯誤，誤
    為分期付款云云，致吳仲丘陷於錯誤，至高雄市鼓山區○○
    ○路之鼓岩郵局ATM自動櫃員機前，依指示轉帳新臺幣（下
    同）1萬2,900元至張國銘上開郵局帳戶內，隨遭提領；(二)自
    稱為網拍人員，以電話聯絡羅啟仁，致羅啟仁陷於錯誤，至
    雲林縣斗六市○○路91號大崙郵局ATM自動櫃員機前，依指
    示轉帳5,987元至張國銘上開郵局帳戶內，隨遭提領；(三)於
    100年3月26日9時40分許，自稱為網路商家人員，以電話聯
    絡苗聖裕，向苗聖裕佯稱因購物手續錯誤，需一直扣款云云
    ，致苗聖裕陷於錯誤，至臺中市某ATM自動櫃員機前，依指
    示轉帳8,989元至張國銘上開郵局帳戶內，隨遭提領；(四)於
    100年3月26日21時30分許，自稱為網路賣家，以電話聯絡李
    衎罕，向李衎罕佯稱因作業人員疏失，誤為每月分期付款云
    云，致李衎罕陷於錯誤，分別至臺北市○○○路與信義路交
    叉口對面便利商店內ATM自動櫃員機前、渣打銀行南京東路
    分行ATM自動櫃員機前，各依指示轉帳2萬9,989元至上開張
    國銘郵局帳戶內、3萬元2,900元至上開鄒傑智渣打銀行帳戶
    內，均隨遭提領。嗣經吳仲丘、羅啟仁、苗聖裕、李衎罕等
    4人發覺事有蹊蹺，報警處理，始知受騙。
二、案經吳仲丘訴由高雄市政府警察局三民第一分局移送偵辦。
        證據並所犯法條
一、證據清單及待證事實
  ┌──┬──────────┬─────────────┐
  │編號│     證據名稱       │        待證事實          │
  ├──┼──────────┼─────────────┤
  │ 一 │被告張國銘於警詢及偵│被告坦承於上揭時、地交付郵│
  │    │查中之供述          │局帳戶之提款卡及密碼予自稱│
  │    │                    │「陳嘉嘉」之事實。惟辯稱：│
  │    │                    │對方說工作地點在高雄，工作│
  │    │                    │內容為內勤、國內運動彩券接│
  │    │                    │電話工作，薪水1個月2萬8,00│
  │    │                    │0元，對方於3月22日收到我寄│
  │    │                    │的物品，他說薪水自3月22日 │
  │    │                    │起算，每10日發1次紅利，1個│
  │    │                    │月發3次等於1個月薪水，對方│
  │    │                    │說客戶會把錢匯到我們帳戶，│
  │    │                    │之後才能分紅云云，並提出自│
  │    │                    │由時報廣告版及統一發票（即│
  │    │                    │影印身分證、帳戶封面等）供│
  │    │                    │參。查，按金融帳戶為個人│
  │    │                    │理財之工具，而申請開設金融│
  │    │                    │帳戶並無任何特殊之限制，一│
  │    │                    │般民眾皆可以存入最低開戶金│
  │    │                    │額之方式申請之，且一個人可│
  │    │                    │以在不同之金融機構申請多數│
  │    │                    │之存款帳戶使用，此乃眾所週│
  │    │                    │知之事實；則依一般人之社會│
  │    │                    │生活經驗，苟見他人不以自己│
  │    │                    │名義申請開戶，反而蒐集他人│
  │    │                    │之銀行帳戶、提款卡供己使用│
  │    │                    │，衡情應對於該帳戶是否合法│
  │    │                    │使用乙節當有合理之懷疑；況│
  │    │                    │現今社會上，詐欺犯罪集團以│
  │    │                    │人頭帳戶來作為洗錢工具，經│
  │    │                    │各種平面或是電子媒體一再傳│
  │    │                    │播，而成為眾所周知之事實，│
  │    │                    │被告已係成年人，被告亦自承│
  │    │                    │曾擔任過印刷場及加工區作業│
  │    │                    │員，有社會經驗，就他人使用│
  │    │                    │其銀行帳戶提款卡之用途，豈│
  │    │                    │無起疑之理。又參以被告亦│
  │    │                    │是認之前工作不需交付提款卡│
  │    │                    │及密碼，提款卡不曾提供予他│
  │    │                    │人使用，一時疏忽才會將提款│
  │    │                    │卡寄出等情，是被告何以交付│
  │    │                    │提款卡及密碼予他人使用，實│
  │    │                    │啟人疑竇。再者，縱若被告│
  │    │                    │所述應徵工作為真，唯何工作│
  │    │                    │僅需接聽電話即可分紅，且一│
  │    │                    │個月分紅3次，且被告自認帳 │
  │    │                    │戶提款卡及密碼重要，為何帳│
  │    │                    │戶係提供客戶作為匯款之用，│
  │    │                    │均核與常情有違，是被告上開│
  │    │                    │所辯難以採信。稽上，足認被│
  │    │                    │告於提供上開帳戶給他人使用│
  │    │                    │前，應足以預見對方可能將其│
  │    │                    │所提供之帳戶用於從事詐欺，│
  │    │                    │或掩飾因犯罪所匯入之款項，│
  │    │                    │而不違反其本意，是以被告有│
  │    │                    │幫助他人詐欺取財之不確定故│
  │    │                    │意甚明。                  │
  ├──┼──────────┼─────────────┤
  │ 二 │被告鄒傑智於警詢及偵│被告坦承於上揭時、地交付渣│
  │    │查中之供述          │打銀行帳戶之提款卡及密碼予│
  │    │                    │自稱「陳麗美」之事實。惟辯│
  │    │                    │稱：對方說有一公司，不知名│
  │    │                    │稱、地址，不用每天進公司，│
  │    │                    │只要在家附近即可，業務範圍│
  │    │                    │主要是做運動彩券，主要是跟│
  │    │                    │客戶聯絡，聯絡下注及繳錢，│
  │    │                    │對方說如果前都進公司金額會│
  │    │                    │太龐大，會被查到，因為隊方│
  │    │                    │說這邊都是檯面下的，不能公│
  │    │                    │開，不算合法事業，所以要我│
  │    │                    │提供帳戶，客人直接將錢匯入│
  │    │                    │帳戶，其實就是簽賭有關運動│
  │    │                    │之輸贏云云，並提出報紙廣告│
  │    │                    │版供參。查，按金融帳戶為│
  │    │                    │個人理財之工具，而申請開設│
  │    │                    │金融帳戶並無任何特殊之限制│
  │    │                    │，一般民眾皆可以存入最低開│
  │    │                    │戶金額之方式申請之，且一個│
  │    │                    │人可以在不同之金融機構申請│
  │    │                    │多數之存款帳戶使用，此乃眾│
  │    │                    │所週知之事實；則依一般人之│
  │    │                    │社會生活經驗，苟見他人不以│
  │    │                    │自己名義申請開戶，反而蒐集│
  │    │                    │他人之銀行帳戶、提款卡供己│
  │    │                    │使用，衡情應對於該帳戶是否│
  │    │                    │合法使用乙節當有合理之懷疑│
  │    │                    │；況現今社會上，詐欺犯罪集│
  │    │                    │團以人頭帳戶來作為洗錢工具│
  │    │                    │，經各種平面或是電子媒體一│
  │    │                    │再傳播，而成為眾所周知之事│
  │    │                    │實，被告已係成年人，被告亦│
  │    │                    │自承曾從事過街頭銷售員及保│
  │    │                    │險業務員等工作，非無社會經│
  │    │                    │驗，就他人使用其銀行帳戶提│
  │    │                    │款卡之用途，豈無起疑之理。│
  │    │                    │又參以被告是認若其係老闆│
  │    │                    │不會將錢匯到從未謀面之員工│
  │    │                    │帳戶內，知道帳戶會被壞人使│
  │    │                    │用，知道運動彩券不合法等情│
  │    │                    │，是被告何以交付提款卡及密│
  │    │                    │碼予他人使用，實啟人疑竇。│
  │    │                    │再者，縱若被告所述應徵工│
  │    │                    │作為真，且明知簽賭運動輸贏│
  │    │                    │係屬非法，會被執法單位查獲│
  │    │                    │，係屬檯面下工作，又為何願│
  │    │                    │將帳戶提供予客戶作為匯款之│
  │    │                    │用，均核與常情有違，是被告│
  │    │                    │上開所辯難以採信。稽上，足│
  │    │                    │認被告於提供上開帳戶給他人│
  │    │                    │使用前，應足以預見對方可能│
  │    │                    │將其所提供之帳戶用於從事詐│
  │    │                    │欺，或掩飾因犯罪所匯入之款│
  │    │                    │項，而不違反其本意，是以被│
  │    │                    │告有幫助他人詐欺取財之不確│
  │    │                    │定故意甚明。              │
  ├──┼──────────┼─────────────┤
  │ 三 │證人吳仲丘於警詢中之│於上揭時、地，遭詐騙，而轉│
  │    │證述                │帳1萬2,900元至上開被告張國│
  │    │                    │銘所有郵局帳戶內之事實。  │
  ├──┼──────────┼─────────────┤
  │ 四 │證人羅啟仁於警詢中之│於上揭時、地，遭詐騙，而轉│
  │    │證述                │帳5,987元至上開被告張國銘 │
  │    │                    │所有郵局帳戶內之事實。    │
  ├──┼──────────┼─────────────┤
  │ 五 │證人苗聖裕於警詢中之│於上揭時、地，遭詐騙，而轉│
  │    │證述                │帳8,989元至上開被告張國銘 │
  │    │                    │所有郵局帳戶內之事實。    │
  ├──┼──────────┼─────────────┤
  │ 六 │證人李衎罕於警詢中之│於上揭時、地，遭詐騙，而分│
  │    │證述                │別轉帳2萬9,989元至上開被告│
  │    │                    │張國銘所有郵局帳戶內、3萬 │
  │    │                    │元至上開被告鄒傑智所有渣打│
  │    │                    │銀行帳戶之事實。          │
  ├──┼──────────┼─────────────┤
  │ 七 │被害人吳仲丘所提供之│被告2人分別將其所有之郵局 │
  │    │郵局交易明細表1份、 │、渣打銀行帳戶之提款卡及密│
  │    │被害人羅啟仁所提供之│碼交付予詐欺集團使用，經詐│
  │    │郵政自動櫃員機交易明│欺集團成員向被害人吳仲丘、│
  │    │細表1張、被害人苗聖 │羅啟仁、苗聖裕、李衎罕等4 │
  │    │裕所提供之存款明細查│人，各詐騙1萬2,900元、5,98│
  │    │詢單1張、被害人李衎 │7元、8,989元、5萬9,989元得│
  │    │罕所提供之渣打銀行自│逞，而該二帳戶內款項均遭提│
  │    │動櫃員機交易明細表及│領之事實。                │
  │    │國泰世華銀行客戶交易│                          │
  │    │明細表各1張、中華郵 │                          │
  │    │政股份有限公司高雄郵│                          │
  │    │局100年4月18日函附張│                          │
  │    │國銘之開戶資料及交易│                          │
  │    │詳情等資料1份、渣打 │                          │
  │    │國際商業銀行股份有限│                          │
  │    │公司北高雄分行100年4│                          │
  │    │月25日函附鄒傑智之開│                          │
  │    │戶申請書及資金往來交│                          │
  │    │易明細1份等資料     │                          │
  └──┴──────────┴─────────────┘
二、核被告張國銘、鄒傑智2人所為，均各係犯刑法第339條第1
    項、第30條第1項之幫助詐欺取財罪嫌。又被告2人各係幫助
    他人犯罪，為幫助犯，均請依刑法第30條第2項之規定，按
    正犯之刑減輕之。
三、依刑事訴訟法第251條第1項提起公訴。
    此  致
臺灣高雄地方法院
中    華    民    國   100    年    6     月    28    日
                              檢  察  官   呂幸玲
上正本證明與原本無異
中    華    民    國   100    年    7     月    6     日
                              書  記  官
中華民國刑法第339條
（普通詐欺罪）
意圖為自己或第三人不法之所有，以詐術使人將本人或第三人之
物交付者，處 5 年以下有期徒刑、拘役或科或併科 1 千元以下
罰金。
以前項方法得財產上不法之利益或使第三人得之者，亦同。
前二項之未遂犯罰之。
中華民國刑法第30條
（幫助犯及其處罰）
幫助他人實行犯罪行為者，為幫助犯。雖他人不知幫助之情者，
亦同。
幫助犯之處罰，得按正犯之刑減輕之。